臺灣嘉義地方法院刑事判決　　　　　　　　　　　　九十三年度簡上字第一八四號
　　上　訴　人　臺灣嘉義地方法院檢察署檢察官
　　上　訴　人
　　即　被　告　甲○○
　　選任辯護人　蔡金保
右列上訴人等因背信案件，不服本院嘉義簡易庭九十三年度嘉簡字第五八六號中華民
國九十三年七月十三日第一審判決（聲請簡易判決處刑書案號：臺灣嘉義地方法院檢
察署九十三年度偵字第三八三九號），提起上訴，本院管轄之第二審合議庭判決如左
：
    主  文
上訴駁回。
    事  實
一、甲○○與乙○○（原名盧蔡娥）於民國八十三年八月二十四日，各按二分之一比
    例出資，合資向李秋雄購買坐落嘉義縣竹崎鄉○○段七五五之一地號土地應有部
    分七分之一，因係農地，須具備自耕農身分方得登記，最初甲○○與乙○○均未
    具自耕農身分，雙方乃約定，先將該農地信託登記在鄰居許陳彩雲名下，嗣因甲
    ○○取得自耕能力證明，又於八十四年七月十一日改信託登記於甲○○名下。惟
    甲○○竟意圖為自己不法利益，利用該農地信託登記於其名下之機會，未經乙○
    ○同意，違背信託契約任務，於八十九年九月二十八日，將該農地以新臺幣（下
    同）一百二十八萬元出售予李東海，致生損害於乙○○。
二、案經乙○○訴由臺灣嘉義地方法院檢察署檢察官聲請簡易判決處刑。
    理  由
一、訊據被告即上訴人甲○○固不否認告訴人乙○○有交付購地款八十五萬元並合資
    購買前揭農地之事實，惟矢口否認有何背信犯行，辯稱：告訴人係以借錢投資之
    意出資，伊與告訴人之夫盧永順（原名盧登旺）以該農地向銀行貸款，對方已取
    走其中五十萬元，且銀行利息均由伊繳納，加以告訴人尚有茶葉款項未給付，而
    伊因無法負擔利息，不得已賣予案外人李東海，償還銀行貸款，且現今地價下跌
    ，如未處分時價亦不如昔，以信託關係而言，已盡善良管理人之注意義務，告訴
    人損失有限，本案純係民事糾紛云云。經查：
  (一)被告與告訴人合資購買該農地，而該農地因當時自耕農身分問題，先登記予許陳
    彩雲嗣再移轉登記予被告，被告未經告訴人同意，於八十九年九月二十八日將前
    揭農地賣予李東海等情，業經被告於本院審理時自白不諱，並經告訴人於偵查中
    指述及本院審理時證述綦詳，核與證人許陳彩雲、許清安、李東海等人於偵查中
    證述情節相符，並有載明被告與告訴人向李秋雄各購買持分（應有部分）十四分
    之一之買賣契約，以及李秋雄、許陳彩雲及甲○○之土地買賣所有權移轉契約書
    、嘉義縣竹崎鄉○○段七五五之一地號土地登記簿、被告與李東海買賣契約書等
    影本在卷可稽。被告與告訴人間係因農地登記目的而有信託關係之事實，堪予認
    定。則依此登記目的之信託關係，被告並無處分系爭農地之權限，竟逾越信託登
    記約定將系爭農地出售予李東海，其有為自己不法利益之意圖與違背其職務之行
    為甚明。
  (二)被告雖以前揭情詞置辯，然告訴人與被告約定合資購買該農地信託登記等情，業
    經告訴人到庭證述明確，且有買賣契約影本一份在卷足憑，告訴人顯非僅借錢投
    資。而信託法於八十五年一月二十六日公布施行前，所謂信託行為，係指信託人
    授與受託人超過經濟目的之權利，將財產所有權移轉與受託人，使其成為權利人
    ，僅許可其於經濟目的範圍內行使權利之法律行為而言；受託人在法律上為所有
    權人，其就受託財產為一定處分行為，固完全有效，但就內部關係言，受託人若
    違背約定，處分受託管領之財產，致生損害於本人之利益者，則屬違背其任務之
    行為，最高法院九十三年度臺上字第九七五號、同院八十一年度臺上字第一００
    三號裁判要旨可資參照。本案告訴人既因農地登記問題由被告信託登記為所有權
    人，依其信託登記目的並不包括買賣該農地之處分行為，被告未經告訴人同意擅
    自出售該農地，依前揭說明所示，有違背任務之背信行為無疑。被告雖辯稱對方
    經由該農地抵押已取得五十萬元且均未繳息云云，然被告於臺灣嘉義地方法院檢
    察署八十六年度偵字第五一六六號詐欺案件偵查中陳稱：其所領取該農地部分用
    地經徵收補償款中，已提出四十二萬餘元用以繳納對方五十萬貸款部分等語，有
    被告於該案之訊問筆錄影本及不起訴處分書各一份在卷可稽，被告就雙方繳息計
    算所為辯詞顯然前後不一，且被告擅自出售該農地所為既已違背信託目的，自無
    善良管理可言，所辯利息無法負擔、售地價格高低，甚且購買茶葉價金未償等辯
    詞，均係事後推諉飾卸之詞，無足採憑。辯護意旨雖聲請調閱本院九十年度執字
    第五三三四號執行卷宗，欲證明被告於查封時經濟狀況不佳，無刻意脫產行為云
    云，惟被告當時經濟狀況僅涉犯案動機，與背信罪行成立無涉，本院認無調查必
    要，附此敘明。
二、核被告甲○○所為，係犯刑法第三百四十二條第一項之背信罪。原審適用刑事訴
    訟法第四百四十九條第一項前段、第四百五十四條第二項規定，依刑法第二條第
    一項前段、第三百四十二條第一項、第四十一條第一項前段、罰金罰鍰提高標準
    條例第一條前段等規定，判處上訴人即被告有期徒刑五月，並諭知易科罰金折算
    標準，經核其認事用法均無違誤，量刑亦屬妥適，上訴人即被告甲○○仍執陳詞
    ，提起上訴，指摘原判決不當，為無理由；又被告擅自出售該農地未與告訴人和
    解處理等情，觀諸原審案卷即明，當於原審量刑時已為審酌，公訴人依告訴人所
    請，指摘原審量刑過輕，亦無理由，應予駁回。
據上論斷，應依刑事訴訟法第四百五十五條之一第一項、第三項、第三百六十八條，
判決如主文。
本案經檢察官廖素琪到庭執行職務。
中      華      民      國    九十三    年      十      月    二十一    日
                              臺灣嘉義地方法院刑事第三庭
                                  審判長法官  沈  福  財
                                        法官  卓  春  慧
                                        法官  陳  端  宜
右正本證明與原本無異。
本件不得上訴。
中      華      民      國    九十三    年      十      月    二十一    日
                                      書記官  李  佳  惠
附錄論罪科刑法條：
刑法第三百四十二條第一項：
為他人處理事務，意圖為自己或第三人不法之利益，或損害本人之利益，而為違背其
任務之行為，致生損害於本人之財產或其他利益者，處五年以下有期徒刑、拘役或科
或併科一千元以下罰金。
